臺灣新竹地方法院簡易庭小額民事判決　 96年度竹小字第174號
原　　　告　臺灣產物保險股份有限公司
法定代理人　丁○○
訴訟代理人　丙○○
　　　　　　乙○○
被　　　告　甲○○
上當事人間請求損害賠償事件，本院於中華民國95年5月9日言詞
辯論終結，判決如下：
    主    文
原告之訴及假執行之聲請均駁回。
訴訟費用新台幣壹仟元由原告負擔。
    事實及理由
一、原告主張：
    被告於民國94年12月27日，駕駛車號KU-5533號自小客車，
    在新竹市○○路○段由西往東方向，與證人吳惠君駕駛之RO
    L-927號輕型機車發生交通事故，致證人吳惠君受傷，案經
    新竹市警察局交通隊處理。被告無照且不能安全駕駛上開車
    輛，依民法第184條第1項前段規定，應負損害賠償責任。原
    告係車號KU-5533號自小客車之強制責任險保險人，業已依
    強制汽車責任保險法第27條規定，賠償證人吳惠君醫療費用
    新台幣（下同）二萬四千八百八十三元。另中央健康保險局
    亦依強制汽車責任保險給付標準第2條第5項規定，受害人接
    受全民健康保險提供之給付，由全民健康保險之保險人，依
    全民健康保險法第82條規定，代位向原告請求其已支付之證
    人吳惠君醫療費用一萬二千八百二十四元，原告業已給付，
    故原告合計理賠強制險保險金三萬七千七百零七元。如前所
    述，被告係無照駕駛，為強制汽車責任保險法第29條第1項
    第5款規定之追償事項。原告爰依該法規向被告全數求償。
    為此聲明如下：
（一）被告應給付原告三萬七千七百零七元，及自起訴狀繕本送
      達翌日起至清償日止，按年息百分之五計算之利息。
（二）訴訟費用由被告負擔。
（三）原告願供擔保聲請宣告假執行。
二、被告未於言詞辯論期日到場，亦未提出書狀作何聲明或陳述
    。
三、本件被告經合法通知，未於言詞辯論期日到場，核無民事訴
    訟法第386條所列各款情形，爰依原告之聲請，由其一造辯
    論而為判決。
四、本院之判斷：
（一）原告主張之上開事實，業據提出新竹市○○○道路交通事
      故證明書、汽車險賠案調查表、證人吳惠君具領之強制汽
      車責任保險領款收據、診斷證明書、強制險醫療收據彙整
      表、醫療費用收據、中央健康保險局代位求償總表等為證
      ，且經證人吳惠君到院證述領得前揭理賠金無誤，復經本
      院依職權調閱相關刑案卷宗（包括臺灣新竹地方法院檢察
      署95年度偵字第319號、本院95年度竹交簡字第402號、本
      院95年度交易字第61號）查核無訛，被告未於言詞辯論期
      日到場，亦未提出書狀作何聲明或陳述，自堪信為實在。
（二）惟查，依據上開刑案卷宗內證人吳惠君之撤回告訴狀所示
      ，其已與被告和解，此與原告提出之新竹市北區調解委員
      會調解筆錄相符，亦與本院95年度核字第144號調解書一
      致。而上開調解筆錄、調解書均記載成立調解日期為94年
      12月31日，調解內容為：「一、對造人（即被告）同意補
      償聲請人（即證人吳惠君）醫藥費及車輛修理費等計新台
      幣捌萬元正，於調解同時逕付貳萬伍仟元正，餘伍萬伍仟
      元正於95年1月5日前交付聲請人。二、兩造對於本案其餘
      之請求拋棄。」。次查，證人吳惠君向原告領取責任險理
      賠金之日期為95年3月8日，有卷附強制汽車責任保險領款
      收據可參，足徵被告與證人吳惠君成立調解在前，原告理
      賠在後。從而，被告與證人吳惠君成立調解之內容第二點
      「兩造對於本案其餘之請求拋棄」，對於證人吳惠君再以
      同一事故向原告申領責任險理賠金是否有所影響，即有究
      明之必要。
（三）第查，證人吳惠君到庭證稱：其確實先與被告成立調解，
      但被告就餘款五萬五千元未遵期支付，其認為責任險理賠
      金本來就是可以領的，因此又向原告申領，申領時其有告
      知原告已與被告和解，有簽調解書，且將調解書連同醫療
      費用收據、診斷證明書等一併送給原告（見本院96年4月
      17 日調解程序筆錄），證人即吳慧君當時之配偶蔡麒承
      亦證稱：與被告成立調解之調解書，在向原告申領之初即
      已附上，原告並未要求再補調解書之資料（亦見本院96年
      4月17日調解程序筆錄）。查上開二位證人與兩造並無恩
      怨糾葛，其等所言應屬可信，且觀諸原告提出之新竹市北
      區調解委員會調解筆錄上有新竹市警察局交通隊第一分隊
      印文及傳真日期、電話號碼等，此與原告所稱接受證人吳
      惠君之申請後，曾向新竹市警察局查詢相關交通事故資料
      一節相符，且原告查證後亦確定調解筆錄影本係證人吳惠
      君所提供，堪信原告在支付責任險保險金予證人吳惠君或
      全民健康保險局之前，業已知悉KU-5533號自小客車駕駛
      人即被告與證人吳惠君成立調解之事實。
（四）按和解有使當事人所拋棄之權利消滅及使當事人取得和解
      契約所訂明權利之效力，民法第736條定有明文，調解之
      效力與和解相同。證人吳惠君既同意調解書上記載系爭交
      通事故由被告支付八萬元即可，且對同一交通事故其餘之
      請求拋棄，足見其就同一交通事故所得行使之其他權利均
      已拋棄至明。被告則係就本件交通事故所應賠償之各項金
      額，以八萬元為賠償總額，不再負擔其他責任之意思。是
      證人吳惠君本件所得申領之責任險保險金，自屬於其所拋
      棄之「其他請求」，不得再為主張。對此，原告亦自承：
      像本件調解書之記載方式，我們會和受害人說，理賠金已
      經包含在和解金額的範圍內，因此受害人再來請求理賠的
      話，我們沒有辦法給付（見本院96年4月17日調解程序筆
      錄）；「像這種沒有通知保險公司參與的情況下，當事人
      和被害人逕自和解，但和解筆錄或調解筆錄又沒有明確寫
      和解金額內包含或不包含責任險理賠金，這屬於強制責任
      險理賠的模糊地帶‧‧我們現在的做法是先跟受害人講若
      已和解的話，我們保險公司就不理賠，若受害人向保險局
      申訴成功，保險局認為我們要賠時，我們才賠，本件不是
      我們現在做法，可能是我們理賠人員誤賠了」（見本院96
      年5月9日言詞辯論筆錄）。可見原告亦認同本件證人吳惠
      君所得請申領之責任險理賠金，已經包含在證人吳惠君與
      被告之調解範圍內，不得再行申領。是以，原告既明知證
      人吳惠君已與被告達成調解，亦認同本件事故所生之責任
      險理賠金包含在調解範圍內，證人吳惠君不得再行請求，
      卻仍然願意支付責任險理賠金予證人吳惠君，其所為之自
      願行為，當不得認係依據強制汽車責任保險法所為之適法
      理賠，亦不屬於被告應受追償之事項。至於全民健康保險
      局代位請求部分，因係證人吳惠君就同一交通事故所生之
      醫療費用之一部分，同屬前開調解範疇，亦應認為已包含
      在調解範疇內，不得再行請求，原告對於非應理賠之事項
      ，仍願意支付予全民健康保險局，亦不能認屬被告應受追
      償之標的。
（五）原告雖辯稱被告與證人吳惠君之調解，因未通知其參與，
      其不受拘束云云。然查，保險法第保險法第93條第1項本
      文規定：「保險人得約定被保險人對於第三人就其責任所
      為之承認、和解或賠償，未經其參與者，不受拘束。」，
      係指此種情形下，被保險人對於第三人所為之承認、和解
      、賠償，保險人不受拘束，無須按該和解內容支付責任險
      理賠金，而非指第三人於和解時所為之權利拋棄事項，保
      險人可不受拘束。換言之，以本件而言，被告承諾賠償予
      證人吳惠君之八萬元，原告雖可主張其未參與，故不依調
      解內容支付理賠金八萬元予證人吳惠君，但證人吳惠君於
      調解成立時所為之「其他請求拋棄」之意思表示，仍然有
      效。原告既已知悉證人吳惠君拋棄「其他請求」，具有僅
      向被告請求八萬元賠償總額、而不再為其他任何主張之意
      思，卻願意支付理賠金，自不得依強制汽車責任保險法向
      被告追償。
（六）綜上，堪信證人吳惠君與被告成立前述調解時，雙方均已
      將各自得主張之權利或應負擔之賠償責任，整體納入考量
      ，證人吳惠君同意僅由被告支付八萬元作為系爭交通事故
      之賠償總額，其他權利包括本件責任險理賠金等皆不再請
      求，原告明知上開情形，卻對於非應理賠之事項予以理賠
      ，不得認係依強制汽車責任保險法所為之適法理賠，自不
      得依強制汽車責任保險法向被告追償。本件原告之請求，
      非有理由，應予駁回。原告受敗訴判決，其假執行之聲請
      即失所依據，應併予駁回，且於判決時確定訴訟費用額。
五、據上論結，原告之訴為無理由，依民事訴訟法第436條之23
    、第436條第2項、第385條第1項前段、第78條、第436條之
    19，判決如主文。
中　　華　　民　　國　　96　　年　　5 　　月　　25　　日
                  新竹簡易庭    法　官　李珮瑜
以上正本係照原本作成。
如對本判決上訴，非以違背法令為理由，不得為之，且須於判決
送達後20日內向本院提出上訴狀（須按他造當事人之人數附繕本
）。
中　　華　　民　　國　　96　　年　　5 　　月　　25　　日
                                書記官  朱苑禎
